【裁判字號】    89,上易,1425
【裁判日期】    891114
【裁判案由】    竊盜等
【裁判全文】
臺灣高等法院臺中分院刑事判決          民國八十九年度上易字第一四二五號
    上  訴  人（即蔡駿宗）
    即  被  告  辛○○
    選任辯護人  謝錫深
    上  訴  人
    即  被  告  乙○○
    選任辯護人  李宗炎
右上訴人等，因竊盜等案件，不服臺灣南投地方法院八十九年度易字第一一八號，中
華民國八十九年五月十六日第一審判決（起訴案號：臺灣南投地方法院檢察署八十九
年度偵字第一二三號）提起上訴，本院判決如左：
    主      文
上訴駁回。
    事實及理由
一、本案經本院審理結果，認第一審判決認事用法及量刑均無不當，應予維持，並引
    用第一審判決書記載之事實、證據及理由（如附件）。
二、上訴人即被告辛○○、乙○○等在本院均矢口否認有竊取砂石等犯行，辛○○則
    請求傳喚證人丁○○及江榮洲，究明被告向丁○○購買之砂石，究係被告等自行
    挖取，抑或由丁○○挖取砂石，並提出診斷證明書，證明事發時，其未在場。乙○○則提出租賃契約書、開發讓渡書、棄土證明書、合約書（二紙）、經濟部公
    司執照，均以證明，被告等係向丁○○之峻昇公司購買砂石，並非竊取砂石云云
    。
三、查，被告竊挖砂石之南投縣竹山鎮○○○段第三七、三一－四、三○等土地，已
    於民國五十七年一月二十四日公告劃入河川行水區，復於八十七年五月一日重新
    公告，業經經濟部水利處丙○○○○以八九水利四管字第Ｚ○○○○○○○○○
    號函覆本院在卷，而該河川行水區之私有土地管理機關得依水利法及台灣河川管
    理規則限制其使用，亦有該規則第九條規定可稽，而上開列管土地須經聲請許可
    ，始得採取砂石，並經該河川局職員曾凱銓到庭結證在卷。次查，已判刑確定之
    共犯戊○○已於檢察官偵查中供明是大選工程行著其調度司機，挖土機挖取載運
    砂石，運交榮昌砂石場。丁○○於原審亦供稱，其向大選公司言明必須經合法聲
    請許可，才能賣砂石，合約書是其與辛○○訂的，其有聲請但沒準，再交乙○○
    去聲請。戊○○亦於原審供稱，現場二人辛○○是大選公司的人員。又辛○○於
戊○○竊盜一案，亦坦承，砂石提貨單是伊事先蓋好的，是伊與丁○○接洽的，
    與乙○○一同去接洽的，如未經申請准許，買賣砂石之合約就失效了，結果聲請
    不准，均是乙○○指示做的，戊○○是其住院時請他到現場幫忙，提貨單由戊○○繳交公司。上開供詞，業經本院調取原審八十八年易字第六四號戊○○竊盜案
    查明屬實。故本件顯係被告等明知上開土地經申請開採而未經許可後，被告等與
    丁○○之買賣砂石合約已不成立，旋由乙○○指示臥病之辛○○僱請戊○○僱用
    挖土機、卡車在現場竊取砂石載運出售，竊盜事實，已臻明顯，故被告辛○○所
    請求傳訊之證人已無傳訊之必要，而乙○○所提證物，亦均不足據為有利被告等
    之認定。上訴殊無理由，應予駁回。
四、據上論斷，應依刑事訴訟法第三百七十三條、第三百六十八條，判決如主文。
本案經檢察官甲○○到庭執行職務。
中      華      民      國    八十九     年     十一    月      十四    日
                                  臺灣高等法院臺中分院刑事第七庭
                                        審判長法  官  林  榮  龍
                                              法  官  謝  說  容
                                              法  官  黃  日  隆
右正本證明與原本無異。
不得上訴。
                                              書記官  林  端  容
中      華      民      國    八十九     年     十一    月      十五    日
                                                                        Ｃ
臺灣南投地方法院刑事判決                          八十九年度易字第一一八號
    公  訴  人  臺灣南投地方法院檢察署檢察官
    被      告  辛○○  男  四十七歲（民國○○○年○月○○日生）
            （即蔡駿淙）身分證統一編號：Ｑ一四九五三七號
                        住嘉義市○○里○○街一七四巷三弄二十號
                乙○○  男  五十二歲（民國○○○年○月○○○日生）
                        身分證統一編號：Ｑ一二三一一九八號
                        住嘉義市芳安里興業新村三十六之一號一樓
右列被告等因竊盜等案件，經檢察官提起公訴（八十九年度偵字第一二三號），本院
判決如左：
    主  文
辛○○、乙○○共同竊盜，各處有期徒刑壹年。
    事  實
一、緣第三人丁○○以其向案外人許漢漳租用開挖魚池之南投縣竹山鎮○○○段（以
    下簡稱系爭土地）三一、三一之四、三七、三八、三八之一、三九、四四、四六
    、四六之二號私人土地，於民國八十七年九月二十三日，與大選工程公司（以下
    簡稱大選公司）負責人乙○○及處理本案之員工辛○○訂立契約，將開挖魚池可
    挖出之砂石賣予大選公司，但言明須申請取得合法開採權始得開採，並由乙○○
    、辛○○負責申請許可事宜。詎乙○○、辛○○明知尚未取得合法開採權，竟由
    蔡玉崑商請知情之戊○○（業經本院判決有罪確定）幫忙，三人基於共同犯意之
    聯絡，意圖為自己或他人不法所有，由戊○○任現場監工，並出面雇用不知情之
    李志文、庚○○擔任挖土機司機，柯同引等人擔任砂石車司機，自八十八年一月
    二日七時五十分許起，接續在如附圖所示系爭三七、三一之四、三０號濁水溪河
    川行水區內土地上，擅採砂石，運送至榮昌砂石場，前後共竊取九千一百六十二
    立方公尺砂石（面積三千零五十四平方公尺、深三公尺），而違反在行水區內禁
    止擅採砂石之規定，並足生損害於主管機關南投縣政府對該河川之管理及地主之
    權益。嗣於八十八年一月二日十時許，當場為警查獲，並扣得大選公司提貨單十
    四紙。
二、案經本院審理戊○○案時移送臺灣南投地方法院檢察署檢察官偵查起訴。
    理  由
一、訊據被告辛○○、乙○○固坦承請託戊○○至現場監看整地工程，亦知悉該處不
    可將砂石運出等情，惟矢口否認有何盜採砂石犯行，均辯稱：整地工程係張聰武
    （已死亡）承包，挖土機及卡車司機，亦係張某所僱用，其等僅請託戊○○至現
    場監看整地工程，只是將整地後之雜草、廢土等廢棄物運出，砂石均堆放在現場
    云云。經查：
    （一）系爭三七、三一之四、三０號土地上如附圖所示部分，確被開挖成面積三
          千零五十四平方公尺，深三公尺之大洞，現場並查獲挖土機二台、卡車一
          台，正在採取砂石外運等情，業經台灣省丙○○○○人員己○○，會同中
          和派出所警員吳清風至現場取締，並委請測量公司測量屬實，製有八十八
          年一月二日取締會勘紀錄、如附圖所示之測量圖各一件，及現場照片十六
          張可稽，復據證人即挖土機司機庚○○於警訊及偵查中（見八十八年度偵
          字第一四四號偵卷六頁正面、三九頁正面）、李志文於偵查中（見同卷三
          八頁正面）、卡車司機柯同引於偵查中（見同卷四十頁）、警員吳清風、
          賴登賢於本院八十八年度易字第六四號審理中證述屬實，況戊○○於檢察
          官八十八年度偵字第一四四號偵查中亦坦承：今天共挖十一車，有的堆在
          旁邊，有的運到榮昌砂石場（見該偵卷三七頁正面）等語。又上開證人吳
          清風、賴登賢亦證稱：戊○○他們說是要整地，只是清除雜草，但其等見
          現場被挖得坑坑洞洞，旁邊亦未推放土石，他們也無法說明土石堆放何處
          ，並拿一張函說他們挖的位置是系爭三一之一、三一之六、三一之七、三
          六號土地，戊○○當時在現場，現場均是戊○○在統籌調度，提貨單也是
          戊○○在負責，因戊○○拿函出來，其等才請河川局曾先生到現場，曾先
          生說該地有私人承租，可以整地，但不能將砂石運出，其等才送法辦等語
          。以上均經本院調取本院八十八年度易字第六四號卷、臺灣南投地方法院
          檢察署八十八年度偵字第一四四號卷核閱屬實，顯見被告等所言整地之說
          並不實在。
    （二）系爭三七、三一之四號土地之魚池開發權，固係許漢漳於八十七年九月二
          十一日讓渡予丁○○，有開發讓渡書一紙為憑，然丁○○與大選公司訂立
        之契約卻是買賣砂石合約，此亦有合約書一紙為證，而扣案之大選公司提
          貨單十四紙，經詢之被告均不否認係其等公司出具之提貨單，而該等提貨
          單上不但蓋有「辛○○」印章，且收貨商號均載為「榮昌」（砂石行），
          並已填載發車時間、載運數量、車號等，亦同經本院調閱該讓渡書、合約
          書、提貨單屬實，益徵被告請託戊○○監管現場，並非要整地挖魚池，實
          係要開採砂石外運。
    （三）且戊○○於警訊及偵查之初，即供稱：現場挖土機及卡車均伊所調度，是
          大選公司要伊調度的（見同上偵卷四頁、三六頁背面），此核與司機李志
          文、庚○○、柯同引上開證述相符，自堪採信。
    （四）證人丁○○於本院審理中證稱：其是叫他們去整地，挖出之砂石仍屬原土
          地所有人，且其言明砂石要合法申請才能開挖，不可私自外運，開挖時要
          通知其，但他們一直未予通知，後來即為警查獲本案，又依卷附前臺灣省
          丙○○○○八十七年十二月三日八七河四管字第六六二二號函，係戊○○
          為警查獲時所提出，該函明確記載為「系爭三一之一、三一之六、三一之
          七、三六等四筆復耕整地案」，並非同意開採砂石案。足徵被告與戊○○
          三人均明知系爭土地尚未合法取得開採權，即擅自雇工開採砂石。
    綜上所述，被告所辯均不足採信，本件事證明確，其等犯行均堪認定，應依法論
    罪科刑。
二、核被告乙○○、辛○○所為係犯刑法第三百二十條第一項之竊盜罪、水利法第七
    十八條第一項第三款、第九十二條之一第一項中段之罪。被告與戊○○間，有犯
    意聯絡及行為分擔，均為共同正犯。被告所犯上開二罪，係一行為觸犯數罪名，
    應依想像競合犯之規定，從一重之竊盜罪處斷。爰審酌被告犯罪之動機、目的、
    手段，及任意在河川行水區內擅採載運砂石，對環境國土危害不輕等一切情狀，
    量處如主文所示之刑。
據上論斷，應依刑事訴訟法第二百九十九條第一項前段，水利法第七十八條第一項第
三款、第九十二條之一第一項中段，刑法第十一條前段、第二十八條、第三百二十條
第一項、第五十五條前段，罰金罰鍰提高標準條例第一條前段，判決如主文。
本案經檢察官林佳裕到庭執行職務。
中      華      民      國      八十九    年    五    月      十六      日
                                    臺灣南投地方法院刑事庭
                    法  官  吳  福  森
右正本證明與原本無異。
如不服本判決，應於判決送達後十日內，向本院提出上訴狀（應附繕本）。「切勿逕
送上級法院」。
                                        書記官
中      華      民      國      八十九    年    五    月      十六      日
「告訴人或被害人對於判決如有不服具備理由請求檢察官上訴者，其上訴期間之計算
係以檢察官收受判決正本之日期為準」
附錄本判決論罪之法條：
刑法第三百二十條第一項：意圖為自己或第三人不法之所有，而竊取他人之動產者，
                        為竊盜罪，處五年以下有期徒刑、拘役或五百元以下罰金
                        。
水利法第七十八條第一項第三款：主管機關為保護水道，應禁止左列事項：
                              三、在行水區內擅採砂石、堆置砂石或傾倒廢土。
水利法第九十二條之一第一項中段：未得主管機關許可，私開或私塞水道者，除通知
                                限期回復或廢止外，處六千元以上三萬元以下罰
                                鍰；因而損害他人權益者，處三年以下有期徒刑
                                、拘役或科或併科四千元以上二萬元以下罰金；
                                致生公共危險者，處五年以下有期徒刑，得併科
                                六千元以上三萬元以下罰金。


司法院資訊處製作；財團法人民間司法改革基金會備份。
